最高法院刑事判決　　　　　　　九十六年度台上字第一一九號
上　訴　人 甲○○○
　　　　　 乙 ○ ○
上列上訴人等因偽造有價證券案件，不服台灣高等法院中華民國
九十五年十月十二日第二審更審判決（九十三年度上更(一)字第四
七四號，起訴案號：台灣台北地方法院檢察署八十五年度偵字第
二０七五一號），提起上訴，本院判決如下：
    主  文
原判決撤銷，發回台灣高等法院。
    理  由
本件原判決認定上訴人甲○○○、乙○○與已判刑確定之吳長益
、汪建亨、李金寶，及自稱「郭偉成」暨綽號「空益」之不詳姓
名成年人，共同基於意圖供行使之用之概括犯意，自民國八十五
年六月間起，由甲○○○向「郭偉成」及「空益」購買已蓋妥印
鑑章或未蓋印鑑章之空白人頭支票，在報上刊登廣告，以「好票
」（無退票紀錄）每張新台幣（下同）七千元，「普通票」（曾
有退票紀錄）每張五千元，「死票」（拒絕往來戶）每張二千五
百元不等之價格，轉售他人圖利，並偽填發票日，或應客戶要求
填寫票面金額。甲○○○於同年六、七月間，僱用乙○○接聽電
話及聯絡交付支票或偽填支票金額日期等事宜，而由吳長益、汪
建亨、李金寶送交支票予客戶。同年九月四日，甲○○○接獲詹
淑玲、陳萬福購買人頭支票之電話，即將偽造之支票交由汪建亨
、吳長益分別送至台北縣板橋市大漢橋下長江路及板橋市台北縣
議會前，於交易時為警查獲。再，甲○○○、乙○○及李金寶於
被查獲後不久，復與李俊杰、劉榮本（均另案審理）共同基於前
揭之概括犯意，向「空益」購得原判決附表三所示已蓋妥印鑑章
或未蓋印鑑章之空白人頭支票，以同一方法售賣牟利。迨八十七
年八月五日，甲○○○接獲莊豐慶電話，約定以七千元購買「好
票」一張，旋偽填誠泰銀行蘆洲分行、發票人游蕊菊，金額五十
萬元之支票一張，交由劉榮本送至台北市○○路二八六號騎樓下
交易時，又為警查獲等情。因而撤銷第一審關於上訴人等部分之
判決，改判仍論處其共同連續意圖供行使之用，而偽造有價證券
罪刑。固非無見。惟查(一)刑法上所謂偽造有價證券，以無製作權
之人冒用他人名義簽發為要件，如果行為人基於本人之授權，或
其他原因有權簽發者，則與無製作權之偽造行為不同。原判決附
表一編號３、附表二編號２、３、４所列支票，其備註欄均註記
「支票印文與印鑑相符」。其中附表一編號３與附表二編號２，
發票人寬雲企業有限公司（負責人徐寬雲）之支票，並經台北縣
淡水鎮農會八十九年三月一日，八九淡農信字第０二五０號函覆
原審稱：「……其餘FAO 一六三二三七～八印文及印鑑均相符…
…」等語（原審上訴卷三第七八頁）。則該等支票上之印文，是
否為發票名義人（即人頭）「已蓋妥印鑑章」之空白支票，或上
訴人等以其提供之印鑑章所加蓋，並授權上訴人等補充記載支票
之金額及日期？即有深入調查之餘地。如果上訴人等基於本人之
授權，或其他原因有權簽發者，即與無製作權之偽造行為不同。
本院前次發回意旨即予指明，原審就上開支票是否為偽造之有價
證券？仍未調查清楚、審認明白，猶併論以偽造有價證券罪刑，
尚嫌率斷。(二)科刑之判決書其宣示之主文，與所載之事實及理由
必須互相適合，否則即屬理由矛盾，其判決當然違背法令。原判
決於「理由」項下先認定：「（甲○○○、乙○○）因販賣人頭
支票所得之現金為十五萬五千二百元……」（原判決第五頁）；
復認定：「本案警方扣案之一批（販賣人頭支票所得）現金新台
幣二十三萬五千二百元……」（原判決書第九頁）；又認定：「
扣案（販賣人頭支票所得）之現金二十五萬一千二百元」等語（
原判決第九頁）。則上訴人等因販買人頭支票所得之現金，究為
十五萬五千二百元、或是二十三萬五千二百元，抑為二十五萬一
千二百元？前後認定之金額不相一致，已有判決理由矛盾之違背
法令。又原判決採其中二十五萬一千二百元為計算基礎，扣除甲
○○○向他人收取之會款八萬元後，剩餘十七萬一千二百元，併
於主文宣告沒收，亦未見於判決理由內說明何以採納二十五萬一
千二百元，並捨棄十五萬五千二百元及二十三萬五千二百元之理
由，復有判決理由不備之違法。(三)刑事訴訟法於九十二年二月六
日增訂第二百八十七條之二：「法院就被告本人之案件調查共同
被告時，該共同被告準用有關人證之規定」，並於同年九月一日
施行。本件原審於九十五年九月二十一日審判期日，未依上開規
定適用人證之調查程序，傳喚共同被告吳長益、汪建亨、李金寶
到場，俾使其立於證人之地位而為陳述，以致有不當剝奪上訴人
等對於證人之正當詰問權，逕以其在警詢、偵查中之陳述，採為
認定上訴人等犯罪之證據，其所踐行之訴訟程序亦難謂適法。以
上為上訴意旨所指摘及本院得依職權調查之事項，應認原判決仍
有發回更審之原因。
據上論結，應依刑事訴訟法第三百九十七條、第四百零一條，判
決如主文。
中　　華　　民　　國　九十六　年　　一　　月　 十一 　日
                      最高法院刑事第二庭
                          審判長法官  紀　俊　乾
                                法官  黃　正　興
                                法官  陳　東　誥
                                法官  王　居　財
                                法官  陳　晴　教
      本件正本證明與原本無異
                                      書  記  官
中　　華　　民　　國　九十六　年　　一　　月　 十二 　日
                                                      Ｋ
